臺灣屏東地方法院民事裁定
110年度消債職聲免字第70號
聲  請  人  
即 債務 人  林鳳春  

代  理  人  蘇琬婷律師
相  對  人  
即 債權 人  合作金庫商業銀行股份有限公司

法定代理人  雷仲達  
代  理  人  李崇維  
相  對  人  
即 債權 人  華南商業銀行股份有限公司

法定代理人  張振芳  
代  理  人  郭勁良  
相  對  人  
即 債權 人  台北富邦商業銀行股份有限公司

法定代理人  程耀輝  


相  對  人  
即 債權 人  國泰世華商業銀行股份有限公司

法定代理人  郭明鑑  
代  理  人  林志軒  
相  對  人  
即 債權 人  兆豐國際商業銀行股份有限公司

法定代理人  張兆順  


相  對  人  
即 債權 人  陽信商業銀行股份有限公司

法定代理人  陳勝宏  


相  對  人  
即 債權 人  遠東國際商業銀行股份有限公司

法定代理人  周添財  
代  理  人  鄒永展  
相  對  人  
即 債權 人  元大商業銀行股份有限公司


法定代理人  翁健    
代  理  人  黃勝豐  
相  對  人  
即 債權 人  永豐商業銀行股份有限公司

法定代理人  陳嘉賢  
代  理  人  呂亮毅  
相  對  人  
即 債權 人  台新國際商業銀行股份有限公司

法定代理人  尚瑞強  


相  對  人  
即 債權 人  台新資產管理股份有限公司

法定代理人  吳統雄  


相  對  人  
即 債權 人  台灣金聯資產管理股份有限公司

法定代理人  施俊吉  


相  對  人  
即 債權 人  摩根聯邦資產管理股份有限公司

法定代理人  李文明  
代  理  人  陳俊嘉  
相  對  人  
即 債權 人  第一金融資產管理股份有限公司

法定代理人  施志調  
代  理  人  楊絮如  
相  對  人  
即 債權 人  元大國際資產管理股份有限公司


法定代理人  宋耀明  


上列當事人聲請消費者債務清理事件，本院裁定如下：
    主  文
債務人林鳳春應予免責。
    理  由
一、按法院為終止或終結清算程序之裁定確定後，除別有規定外
    ，應以裁定免除債務人之債務。消費者債務清理條例（下稱
    消債條例）第132 條定有明文。又法院裁定開始清算程序後
    ，債務人有薪資、執行業務所得或其他固定收入，扣除自己
    及依法應受其扶養者所必要生活費用之數額後仍有餘額，而
    普通債權人之分配總額低於債務人聲請清算前二年間，可處
    分所得扣除自己及依法應受其扶養者所必要生活費用之數額
    者，法院應為不免責之裁定。但債務人證明經普通債權人全
    體同意者，不在此限。另債務人有下列各款情形之一者，法
    院應為不免責之裁定。但債務人證明經普通債權人全體同意
    者，不在此限：一、於七年內曾依破產法或本條例規定受免
    責。二、故意隱匿、毀損應屬清算財團之財產，或為其他不
    利於債權人之處分，致債權人受有損害。三、捏造債務或承
    認不真實之債務。四、聲請清算前二年內，因消費奢侈商品
    或服務、賭博或其他投機行為，所負債務之總額逾聲請清算
    時無擔保及無優先權債務之半數，而生開始清算之原因。五
    、於清算聲請前一年內，已有清算之原因，而隱瞞其事實，
    使他人與之為交易致生損害。六、明知已有清算原因之事實
    ，非基於本人之義務，而以特別利於債權人中之一人或數人
    為目的，提供擔保或消滅債務。七、隱匿、毀棄、偽造或變
    造帳簿或其他會計文件之全部或一部，致其財產之狀況不真
    確。八、故意於財產及收入狀況說明書為不實之記載，或有
    其他故意違反本條例所定義務之行為，致債權人受有損害，
    或重大延滯程序，復為同條例第133 、134 條所明定。另按
    法院裁定開始更生程序後，債務人免責前，法院裁定開始清
    算程序，其已進行之更生程序，適於清算程序者，作為清算
    程序之一部，其更生聲請視為清算聲請，消債條例第78條第
    1 項亦定有明文。
二、經查：
㈠、聲請人前於民國108 年4 月1日聲請更生，經本院以108 年度
    消債更字第59號裁定開始裁定自108 年8 月15日中午12時起
    開始更生程序。嗣於更生程序中，因聲請人有消債條例第
    63條第1 項第8 款之情形，經本院以 109年度消債清字第90
    號裁定自110 年1 月14日中午12時起開始清算程序。復聲請
    人清算財團之財產分配完結，各相對人共受償新臺幣（下同
    ）4,247元後，本院於110年8 月19日以110 年度司執消債清
    字第7號裁定終結清算程序確定等情，業據調取上開卷宗核
    閱屬實。
㈡、關於聲請人於開始更生程序後迄今之收入部分，聲請人陳稱
    其擔任鄉民代表，現每月領有研究費約54,980元、交通費7,
    350元，則其每月所得合計約62,330元，有領取薪資存摺影
    本可稽，堪信屬實。而聲請人108、109 年分別有所得744,3
    00元、827,962元，經本院調取其之稅務電子閘門網路資料
    查詢表核閱無誤。則聲請人自108 年8 月算至111 年2 月，
    其所得共為2,010,707 元（計算式：744,300 ×5/12＋827,96
    2＋62,330×【12＋2】＝2,010,707 ）。至聲請人之支出部分，
    則依消債條例第64條之2 第1 項規定，以108 至111 年衛生
    福利部公告每人每月最低生活費之1.2 倍即14,866元、14,8
    66元、15,946元及17,076元為計算基準，則聲請人必要支出
    共為478,226 元（計算式：14,866×【5 ＋12】＋15,946×12＋1
    7,076×2＝478,226 ）。此外，關於聲請人所應負擔之扶養費
    部分：
　⒈聲請人之養父母，現年分別為92、88歲，其養父106 至109 
    年分別有所得314元、285元、285元、285元，名下有不動產
    2 筆；其養母106 至109 年均無所得，均無所得，名下無不
    動產，有戶籍謄本可稽，復經本院調取稅務電子閘門網路資
    料查詢表核閱無誤。本院審酌聲請人養父名下雖有不動產，
    惟未經變價前無法用以支出相關生活費用，自堪認其等均有
    受聲請人扶養之必要。而據聲請人提出之親屬系統表及戶籍
    謄本，上開扶養義務應由聲請人及其弟共同分擔，另聲請人
    稱其父母每月各領有敬老津貼3,787元，此部分應予扣除，
    是以上開108 至111 年最低生活費1.2 倍為計算基準，聲請
    人此部分應負擔之扶養費為360,829元（計算式：《【14,866
    －3,787 】×2×【5 ＋12】＋【15,946－3,787 】×2×12＋【17,07
    6－3,787 】×2× 2 》÷2＝360,829 ），聲請人主張逾此部分，
    不予列計。
　⒉聲請人另主張須扶養其配偶，茲聲請人之配偶，現年70歲，
    其106至108 年分別有所得33,650元、40,650元、72,550元
    、61,150元，名下有不動產4 筆，有戶籍謄本可稽，復經本
    院調取稅務電子閘門網路資料查詢表核閱無誤。本院審酌其
    配偶年事已高，並衡以其配偶名下雖有4 筆不動產，惟未變
    價前亦非實質所得而可用以支付生活費，堪認有受聲請人扶
    養之必要。而聲請人之配偶之扶養義務人共有4 人，有親屬
    系統表供參，且每月領有敬老津貼3,787元，此部分應予扣
    除。是依消債條例第64條之2 第2 項規定，依上開最低生活
    費1.2 倍計算，聲請人此部分應負擔之扶養費應為90,207 
    元（計算式：《【14,866－3,787 】×【5 ＋12】＋【15,946－3,
    787 】×12＋【17,076－3,787 】× 2 》÷4＝90,207，小數點以
    下四捨五入，下同），聲請人主張逾此部分，不予列計。末
    者，聲請人固稱需扶養其配偶之母，惟查，聲請人之配偶出
    生別為次男，且聲請人亦陳報聲請人之母扶養義務人有5 名
    ，衡情聲請人之配偶應有兄弟姊妹，則依民法第1115條規定
    ，聲請人配偶之母之扶養義務，應由聲請人配偶之兄弟姊妹
    負擔，爰不列計為聲請人之支出，附此敘明。基上，聲請人
    之固定收入扣除前開必要支出及扶養費後，尚有餘額1,081,
    445 元（計算式：2,010,707 －478,226 －360,829－90,207 ＝
    1,081,445 ），則本院自應審酌普通債權人之分配總額是否
    低於債務人聲請清算前二年間，可處分所得扣除自己及依法
    應受其扶養者所必要生活費用之數額。
㈢、關於聲請人聲請更生前二年即106 年4 月至108 年3月間之可
    處分所得部分，其106 至108 年分別有所得1,600元、18,41
    9元、744,300元，有稅務電子閘門網路資料查詢表可參。
　　則聲請人自106年4 月至108 年3月，其所得共為205,694元
    （計算式：1,600×9/12＋18,419 ＋744,300×3/12＝205,694 ）
    。至於支出部分，則依消債條例第64條之2 第1 項規定，以
    106 至108 年衛生福利部公告每人每月最低生活費之1.2 倍
    即13,738元、14,866元及14,866元之數額為計算基準，則聲
    請人聲請更生前二年之必要支出共為346,632 元（計算式：
    13,738×9＋14,866×【12＋3】＝346,632 ），聲請人主張逾此
    部分，不予列計。至扶養費部分，聲請人之養父母及其配偶
    有受聲請人扶養之必要、聲請人其配偶之母無受聲請人扶養
    必要，業如前述。另聲請人養父母每月各領有敬老津貼3,62
    8元、其配偶每月領有國民年金3,643元，此部分應予扣除，
    爰依前引扶養費負擔方式，並按債條例第64條之2 第2 項規
    定，以上開各年度每人每月最低生活費1.2 倍計算，聲請人
    106年4 月至108 年3月應負擔其養父母扶養費為259,560元
    （計算式：《【13,738－3,628】×2×9＋【14,866－3,628】×2×
    【12＋3】》÷2＝259,560）；而聲請人106年4 月至108 年3月
    每月應負擔其配偶扶養費為64,800元（計算式：《【13,738－
    3,643】×9＋【14,866－3,643】×【12＋3】》÷4＝64,800）。則
    聲請人聲請更生前二年可處分所得扣除個人必要支出及扶養
    費後，已無剩餘，低於普通債權人於清算程序之分配總額4,
    247元，核與消債條例第133 條規定之要件不符，自無消債
    條例第133 條所定應不予免責之情形存在，而無消債條例第
    133 條應不予免責規定之適用餘地。復查無聲請人有消債條
    例第134 條所定其他各款應不免責事由，揆諸前揭說明，聲
    請人既經終結清算程序之裁定確定後，依消債條例第132 條
    規定，應裁定免除其債務。
三、綜上所述，本件聲請人並無消債條例第133 條之適用，且查
    無消債條例第134 條各款所定應不免責之情事，依上說明，
    自應依首開規定裁定本件聲請人免責，爰裁定如主文。
中　　華　　民　　國　　111 　年　　3 　　月　　14　　日
                  民事庭  法　官　曾吉雄
上為正本係照原本作成
如不服本裁定，應於裁定送達後10日內，以書狀向本院提出抗告
，並繳納抗告費新臺幣1千元
中　　華　　民　　國　　111 　年　　3 　　月　　14　　日
  　                      書記官　潘豐益